【裁判字號】    95,台上,4806
【裁判日期】    950831
【裁判案由】    傷害致人於死
【裁判全文】
最高法院刑事判決            九十五年度台上字第四八○六號
    上  訴  人  甲○○
                        另案.
                丙○○
                        號
                乙○○
上列上訴人等因傷害致人於死案件，不服台灣高等法院台南分院
中華民國九十五年六月六日第二審更審判決（九十五年度重上更
(一)字第四一號，起訴案號：台灣台南地方法院檢察署九十年度偵
字第七八一一號），提起上訴，本院判決如下：
    主  文
原判決撤銷，發回台灣高等法院台南分院。
    理  由
本件原判決認定上訴人甲○○、丙○○、乙○○等三人（下稱上
訴人等三人）於民國九十年七月一日下午七時許，與王南州在國
道八號高速公路新吉段陸橋下賭博財物。嗣於同日下午七時十分
許，王南州突然表示不玩，並以穢語辱罵上訴人等三人，旋即騎
腳踏車往台南縣安定鄉海寮村方向離去。上訴人等三人因而心生
不滿，乃決定找王南州理論，遂由甲○○騎機車搭載丙○○、乙
○○，循王南州離去之方向尋找。嗣於同日下午七時三十分許，
上訴人等三人在同上鄉海寮村十之四號前發現王南州。甲○○即
先以機車擦撞王南州之腳踏車，致王南州人車倒地，王南州害怕
而往前逃跑。上訴人等三人追及後，明知以拳頭或腳踢，猛擊人
之頭部或胸部等要害，客觀上有致王南州因而受傷致死之可能，
但其等主觀上並無此預見，而共同基於傷害之犯意聯絡，以拳打
腳踢之方式共同毆打王南州之頭部、胸部及四肢等處，致其頭部
、胸部及四肢等多處受傷而不支倒地，上訴人等三人隨即共乘上
開機車離去。嗣王南州經路人送醫急救，延於同年七月七日上午
十時許，因頭部鈍傷合併硬腦膜下腔血腫，及蜘蛛膜下腔出血不
治，判定為腦死；經檢察官徵得王南州家屬同意為其進行捐贈器
官移植手術，而於同日摘取心臟後，其心跳始停止等情。因而撤
銷第一審判決，改判仍論處上訴人等三人共同傷害人之身體，因
而致人於死罪刑，固非無見。
惟查：按刑法第二百七十七條第二項後段之傷害致人於死罪，係
對於犯普通傷害罪致發生死亡結果所為規定之加重結果犯，依同
法第十七條之規定，以客觀上行為人能預見其死亡結果之發生，
而主觀上並無預見為其要件。而上述構成加重結果犯之事實，依
刑事訴訟法第三百零八條、第三百十條第一款之規定，除應於事
實欄加以認定記載明白外，並須於理由內說明其憑以認定之證據
及理由，方足以資論罪科刑。原判決論處上訴人等三人共同傷害
致人於死罪刑，雖於事實欄內記載：上訴人等三人明知以拳頭或
腳踢，猛擊人之頭部或胸部等要害，在客觀上有致王南州因而受
傷致死之可能，但其等主觀上並無預見被害人會死亡等情。但並
未於理由內說明其憑以認定上訴人等三人主觀上對於王南州發生
死亡之結果均無預見之證據及理由，依首開說明，尚不足資為論
處上揭加重結果犯之依據。又原判決事實欄一方面記載：上訴人
等三人「明知」以拳頭或腳踢，猛擊人之頭部、胸部要害，客觀
上有致王南州因而受傷致死之可能云云；一方面卻又認定上訴人
等三人「主觀上對於王南州之死亡並無預見」云云（見原判決第
二頁第九列至第十一列），前後亦有矛盾。再者，原判決認定上
訴人等三人僅具有普通傷害之犯意，而論以普通傷害致人於死罪
，但其理由欄內僅就如何不能認定上訴人等三人具有殺人之犯意
加以說明，對於其憑何認定上訴人等主觀上僅具有普通傷害犯意
，而非具有重傷害犯意，則未一併加以論敘說明，亦嫌理由欠備
。此外，原判決認定甲○○騎機車（搭載丙○○、乙○○二人）
尋獲王南州後，即以機車擦撞王南州之腳踏車，使王南州人車倒
地等情。倘若無訛，則上訴人等三人此部分所為與刑法第三百零
四條第一項強制罪之構成要件是否相當？若是，其等此部分行為
與傷害王南州致死之行為間究竟具有何種關係？應否論究？原判
決未就此併予論敘說明，理由亦欠完備。末查原判決既認上訴人
等係以拳打腳踢之方式毆打王南州，惟其理由欄所引述之法務部
法醫研究所出具之（９０）法醫所醫鑑字第○八四八號鑑定書，
卻謂以被害人傷勢之嚴重度及分布研判，應是遭他人以「鈍器」
攻擊頭部所致云云，似與原判決上開認定未盡一致，原判決未加
以闡述剖析明白，理由尚嫌不備，本院前次發回意旨對此已加以
指明。乃原判決仍未就此加以闡述說明，致此項瑕疵依然存在，
亦有未洽。上訴意旨雖未指摘及此，然以上均係本院得依職權調
查之事項，應認原判決仍有撤銷發回更審之原因。
據上論結，應依刑事訴訟法第三百九十七條、第四百零一條，判
決如主文。
中    華    民    國  九十五  年    八    月  三十一  日
                      最高法院刑事第四庭
                          審判長法官  吳  雄  銘
                                法官  池  啟  明
                                法官  劉  介  民
                                法官  郭  毓  洲
                                法官  張  清  埤
      本件正本證明與原本無異
                                      書  記  官
中    華    民    國  九十五  年    九    月    四    日
                                                    Ｒ


司法院資訊處製作；財團法人民間司法改革基金會備份。
